【裁判字號】    89,訴,387
【裁判日期】    890920
【裁判案由】    違反槍砲彈藥刀械管制條例等
【裁判全文】
臺灣桃園地方法院刑事判決                          八十九年度訴字第三八七號
    公  訴  人  臺灣桃園地方法院檢察署檢察官
    被      告  戊○○
    選任辯護人  邱鎮北律師
                劉哲睿律師
    被      告  甲○○
                庚○○
    右二人共同
    指定辯護人  本院公設辯護人己○○
右列被告因違反槍砲彈藥刀械管制條例案件，經檢察官提起公訴（八十年度偵字第一
三二八八號、第一四八一四號），本院判決如左：
        主  文
戊○○、甲○○、庚○○共同未經許可持有手槍，各處有期徒刑伍年陸月，各併科罰
金新臺幣參拾萬元，罰金如易服勞役各以罰金總額與陸個月日數比例折算，並均應於
刑之執行完畢或赦免後，令入勞動場所強制工作參年，扣案巴西ＴＡＵＲＵＳ廠製口
徑０‧３８吋轉輪手槍乙枝〈槍枝管制編號：0000000000〉壹枝沒收。
        事  實
一、戊○○前因違反槍砲彈藥刀械管制條例案件，經本院於民國八十四年九月十三日
    判處有期徒刑一年四月，並緩刑三年確定，仍不知悔改，復因違反槍砲彈藥刀械
    管制條例案件，經臺灣高等法院於八十九年五月三十一日判處有期徒刑六年（未
    構成累犯），甲○○前因妨害自由案件，經本院於八十三年六月二十八日判處拘
    役五十日，甫於八十三年九月十四日易科罰金執行完畢（未構成累犯），庚○○
    前因違反肅清煙毒條例案件，經臺灣高等法院於八十四年二月二十四日判處有期
    徒刑二年六月，復因違反麻醉藥品管理條例案件，經本院於八十三年十月二十六
    日判處有期徒刑四月確定，嗣於八十四年七月二十七日經臺灣高等法院合併定其
    應執行刑有為期徒刑二年八月，另因違反肅清煙毒條例及麻醉藥品管理條例案件
    ，經臺灣高等法院於八十四年十一月十六日合併判處有期徒刑三年五月確定，繼
    前後所犯各案接續執行，甫於八十六年十月十七日因縮短刑期假釋出獄（縮刑期
    滿日期為九十年六月二十六日）〈亦未構成累犯〉。
二、庚○○於八十八年四月二十五日下午十時許，前去位於桃園縣桃園市○○路與民
    權路之「芳卡拉ＯＫ」，向丁○○（由本院另行審結）告稱，乙○○於該星期會
    託人找丁○○（查丁○○與乙○○間有債務關係，且先前乙○○已託人前來向丁○○追討債務），致引起丁○○極度不悅，因丁○○知悉戊○○持有槍枝，迨致
    電與戊○○聯繫後，隨與庚○○同往位於桃園縣桃園市○○街上之「東方之珠Ｋ
    ＴＶ」，嗣丁○○到達上開「東方之珠ＫＴＶ」後，即向戊○○告知乙○○逼討
    債務事情之原委，商請戊○○為其出氣，戊○○當即應允，並隨囑咐乙名不知情
    小弟前去持取槍枝（起訴書誤載為叫甲○○前去取槍），期間庚○○亦全程在場
    聽聞丁○○及戊○○之對話內容，嗣約略十分鐘後，該名不知情小弟攜回乙只黑
    色手提包（類似公事包，內有巴西ＴＡＵＲＵＳ廠製口徑０‧３８吋轉輪手槍乙
    枝〈槍枝管制編號：0000000000〉及０‧３８口徑子彈五顆〈彈底標
    記ＡＣＰ  ９７  ３８ＳＰＬ〉及另乙枝假槍）（起訴書誤載為另二把不詳手
    槍）。
三、未久戊○○、甲○○、庚○○及丁○○四人旋即驅車前去位於桃園縣八德市城仔
    後二號丙○○住居處，嗣於八十八年四月二十六日凌晨一、二時許，戊○○、甲○○、庚○○及丁○○四人到達前址八德市城仔後二號庭院後，其等四人即共同
    基於持有手槍、子彈及恐嚇危害安全之犯意聯絡，由戊○○將該只黑色手提包打
    開，並將該枝巴西ＴＡＵＲＵＳ廠製口徑０‧３８吋轉輪手槍及五顆０‧３８口
    徑子彈交予甲○○持有，另將乙枝假槍交予丁○○持有（起訴書贅載交付乙枝不
    詳手槍予庚○○持有），隨戊○○、甲○○、庚○○及丁○○四人即共同進入上
    址丙○○住居處內（侵入住宅部分未據告訴及起訴），迨丁○○於前址屋內唔見
    乙○○，即將先前所持有該枝假槍置放於桌上，並向乙○○告稱：「我欠你的錢
    又不是不還你，你為何一直在找我，並在外面講我欠你的錢。」，期間甲○○則
    基於先前恐嚇危害安全之犯意聯絡，持前開該枝巴西ＴＡＵＲＵＳ廠製口徑０‧
    ３８吋轉輪手槍抵住乙○○頭部（起訴書誤載為腰部），而以此加害生命、身體
    之態度方式，向乙○○恫嚇，使乙○○心生畏怖，隨於上址八德市城仔後二號丙○○住居處內之旁人，見此情狀即趕忙上前圓場，乙○○復當場向丁○○告稱：
    「沒關係，你可以慢慢還，討債的人又不是我叫的」，後戊○○、甲○○、庚○○及丁○○四人於前址屋內駐足未及五分鐘，即步出上開丙○○住居處，迨臨去
    前，戊○○囑附甲○○將手持該枝巴西ＴＡＵＲＵＳ廠製口徑０‧３８吋轉輪手
    槍（內有０‧３８口徑子彈五顆）對空鳴槍射擊示威，甲○○隨即遵從戊○○指
    示，在丙○○上開住居處庭院內對空示威射擊二槍（原有五顆子彈，經射擊二顆
    餘三顆）
四、後因警方循線開始追查前開槍擊案，戊○○為規避刑責，即應允為丁○○解決債
    務問題，另推由丁○○於八十八年五月六日上午十時三十分許，攜持前開該枝巴
    西ＴＡＵＲＵＳ廠製口徑０‧３８吋轉輪手槍及三顆０‧３８口徑子彈（均已試
    射），至桃園縣桃園市○○路○段一一一號前而為警查獲，惟因戊○○事後未遵
    協議為丁○○解決債務問題，且要求丁○○賠償為警查獲該枝巴西ＴＡＵＲＵＳ
    廠製口徑０‧３８吋轉輪手槍之價金新台幣二十五萬元（起訴書贅載三顆０‧３
    ８口徑子彈），致引發丁○○不滿，遂於八十八年七月三十一日向桃園縣警察局
    自白上情，嗣經警於八十八年八月十九日下午二時許，及八月二十日下午六時許
    ，在桃園縣八德市○○里○鄰○○街九八號前，及桃園縣桃園市縣○路前，分別
    將庚○○、戊○○及甲○○三人拘提到案。
五、案經桃園縣警察局報請臺灣桃園地方法院檢察署檢察官偵查起訴。
        理  由
一、訊據被告戊○○、甲○○及庚○○三人均矢口否認右揭犯罪事實，被告戊○○辯
    稱：伊當日係要返回臺北縣鶯歌鎮住居處，因順路乃與被告甲○○、庚○○及證
    人丁○○同往上址八德市城仔後二號，嗣伊開車進入上址八德市城仔後二號庭院
    內，見證人丁○○手持乙枝手槍，伊即趕緊離去，且伊事先對證人丁○○有持槍
    乙事並不知情云云；又被告甲○○則以：其確有開車搭載被告庚○○及證人丁○○前去上址八德市城仔後二號，臨去前證人丁○○固有告知要處理事情，惟並未
    敘及究是處理何事，嗣其所駕駛該部自小客車停在前址八德市城仔後二號門口前
    未久（未進入庭院內），即見證人丁○○拔槍，並朝天空鳴槍射擊，其見狀旋即
    下車催促被告戊○○趕緊離開現場等情詞資為辯解；再被告庚○○則辯稱：其至
    前址八德市城仔後二號庭院前，恰遇友人涂金龍，因其與涂金龍相熟識，即在庭
    院內與涂金龍閒聊，另被告戊○○、甲○○及證人丁○○三人則先進入前址八德
    市城仔後二號住屋內，未久呂學斌之配偶慌忙自屋內跑出，告稱證人丁○○與乙○○發生爭執，證人丁○○並有掏槍出來，其隨衝入屋內了解情況為何，並將證
    人丁○○拉出屋外，故其實不知證人丁○○有攜槍前往之情，更不知前去上址八
    德市城仔後二號究要處理何事云云。
二、惟查：（一）、證人丁○○於檢察官八十八年九月八日、十一月四日及本院八十
    九年五月六日庭訊時結稱，八十八年四月二十五日下午十時許，其原在桃園縣桃
    園市○○路與博愛路上某家ＫＴＶ，嗣被告庚○○前來該ＫＴＶ，並向其告稱，
    證人乙○○在找他，其聽聞該語甚為氣憤，迨與被告戊○○聯絡後，隨偕同被告
    庚○○前去上開「東方之珠ＫＴＶ」，未久到達「東方之珠ＫＴＶ」，即將證人
    乙○○追討債務之原委向被告戊○○道出，期間被告庚○○亦有在場聽聞全部內
    容，同時被告戊○○另吩附乙名不知情小弟，前去提取乙只黑色手提包，迨該名
    小弟提取返回「東方之珠ＫＴＶ」後，被告戊○○、甲○○、庚○○及其四人旋
    驅車前往位於桃園縣八德市城仔後二號證人丙○○住居處，嗣到達該址庭院前，
    被告戊○○即取出該枝巴西ＴＡＵＲＵＳ廠製口徑０‧３８吋轉輪手槍及五顆０
    ‧３８口徑子彈交予被告甲○○持有，另取出乙枝假槍交予其持有，旋其等四人
    進入前址屋內後，其即將手持之該枝假槍置放於桌上，向證人乙○○告稱：「我
    欠你的錢又不是不還你，你為何一直在找我，並在外面講我欠你的錢。」，此際
    被告甲○○則持該枝巴西ＴＡＵＲＵＳ廠製口徑０‧３８吋轉輪手槍對指證人乙○○頭部，期間證人丙○○屋內旁人見此情狀即出面緩頰圓場，證人乙○○亦推
    說討債之人並非其所叫的，後其與被告戊○○、甲○○、庚○○三人在屋內駐留
    未及五分鐘隨即離開該址，嗣步出門外在前址庭院時，被告戊○○即吩咐被告甲○○對空示威射擊二槍，被告甲○○當即遵照被告戊○○指示，即持該枝巴西Ｔ
    ＡＵＲＵＳ廠製口徑０‧３８吋轉輪手槍在庭院內射擊二槍等語。（二）、又證
    人乙○○於警訊、檢察官八十八年九月九日及本院八十九年六月七日、九月二日
    庭訊時亦結證稱，當時有四、五人進入證人丙○○前址屋內，證人丁○○即放乙
    枝槍在桌上，其後腦亦有被乙枝槍枝指著，證人丁○○只說其亂講話漏他的氣，
    且其總計見有二枝槍，另當時其見此情狀，亦心生畏怖等語。（三）、再證人丙○○於警訊、檢察官八十八年九月九日及本院八十九年五月六日調查時亦結稱，
    八十四月二十六日凌晨一、二時許，被告戊○○、甲○○、庚○○及證人丁○○
    四人均有進入上址八德市城仔後二號住屋內，當時被告甲○○即持乙枝手槍指著
    證人乙○○頭部，其並無看見被告戊○○及庚○○持槍，證人丁○○有與乙○○
    談及金錢債務問題，嗣其等四人步出門外，被告甲○○即在庭院內示威射擊二槍
    ，又自始至終其計看見二枝手槍等語。（四）、復查證人丁○○於檢察官八十八
    年十一月四日及本院八十九年五月六日調查時固先後證稱，被告戊○○一到上址
    八德市城仔後二號庭院時，即取出三枝手槍，其中乙枝交予被告甲○○，另乙枝
    交予被告庚○○，另一枝交予其持有云云，次查證人丁○○於檢察官八十八年九
    月八日、十月二十日偵訊及本院八十九年九月二日審理時則證稱，八十八年四月
    二十六日僅帶二枝槍枝前去上址八德市城仔後二號，其中乙枝為真槍，該枝即為
    其於八十八年五月六日上午十時三十分許，在桃園縣桃園市○○路一一前為警所
    查獲之該枝，另乙把則為假槍等語，致難謂前後無不一致之情，然查供述證據之
    表現過程為知覺→記億→表達（敘述），是被害人或證人陳述其所記億之體驗事
    實，每因其心理過程、敘述能力、記億久暫，致其所傳達之觀念不甚完全，惟究
    不得因被害人或證人前後所為之供述有些許細節性、枝節性、片面性之歧異、矛
    盾，即遽謂被害人或證人所為之供述全不可採（最高法院七十四年度臺上字第一
    五九九號判例可資參照），堪信究不得因證人丁○○前後所敘述之槍枝數目有片
    面稍許之不一致，即遽謂證人丁○○之證詞全無足採，另證人乙○○及丙○○於
    檢察官八十八年九月九日偵訊時亦均結稱，其二人從頭至尾僅見二把手槍，證人
    丙○○於本院八十九年五月六日庭訊時亦結稱，其並無看見被告庚○○有持槍之
    情等語，足見本件應以證人丁○○敘及僅帶二枝槍枝前往之詞較為可採。（五）
    、復且，為警於八十八年五月六日所查獲之該枝手槍，經送請內政部警政署刑事
    警察局鑑定之結果認，送鑑０‧３８口徑左輪手槍乙枝（槍枝管制編號：000
    0000000），認係巴西ＴＡＵＲＵＳ廠製口徑０‧３８吋轉輪手槍，槍號
    為ＱＧ５４５６９２，槍管內具五條右旋來復線，機械性能良好，認且殺傷力，
    又送鑑０‧３８口徑子彈三顆（試射三顆），認均係口徑０‧３８吋制式轉輪手
    槍子彈，彈底標記ＡＣＰ  ９７  ３８  ＳＰＬ，認具殺力，有內政部警政署刑
    事警察局八十八年五月十三日刑鑑字第四二八○八號鑑驗通知書乙紙在卷可稽。
    （六）、況被告戊○○於檢察官偵訊及本院審理中供稱，被告甲○○、庚○○及
    證人丁○○三人所駕之該部自小客車有進入前址八德市城仔後二號庭院內，且伊
    所駕駛之該部自小客車亦有進入庭院內，嗣伊見證人丁○○站在屋子門前與三、
    四人講話，且手上持有乙枝手槍，伊隨趕緊離開，嗣伊隔日與被告甲○○在桃園
    縣桃園市○○路上車行談及該事時，被告甲○○對伊告稱，其有進入屋內，見屋
    內之人在賭天九牌，且被告庚○○及證人丁○○二人一進入屋內，即將手槍取出
    置放在桌上云云，詎被告甲○○於檢察官偵訊及本院歷次審理中則陳稱，其與被
    告戊○○所駕之自小客車皆無進入庭院內，二車同時停放在外面小路，嗣其見證
    人丁○○拔槍，並對天空射擊乙槍，其隨立刻促請被告戊○○趕緊離開上址，且
    其離開時，有向被告戊○○告稱，其會返回ＫＴＶ云云，足見被告戊○○及甲○○二人所供難謂一致，自難遽加信憑。（七）、再者，如被告甲○○於偵、審中
    所供，其見證人丁○○拔槍及對天空射擊乙槍後，隨即促請被告戊○○離開上址
    八德市城仔後二號，依此觀之，除非被告戊○○有耳聾之情，其應亦有聽聞該槍
    聲始符常情，迺被告戊○○於本院八十九年五月四日審理中竟供稱，證人丁○○
    究有無開槍伊並不知曉云云，堪信被告戊○○所辯，無非卸責之詞，要難遽加採
    信。（八）、不寧惟是，被告戊○○及庚○○二人均有進入前址證人丙○○住居
    處乙節，亦據被告庚○○於檢察官偵訊及本院歷次審理中供明在，足徵被告戊○○及庚○○所辯，純屬避重就輕之詞，洵無足採。（九）、抑且，被告甲○○與
    證人丁○○互不熟識乙節，亦據證人丁○○於本院八十九年五月六日庭訊時證稱
    在卷、另被告甲○○於八十八年四月二十五日原係在桃園市「東方之ＫＴＶ」慶
    生，此節亦迭據被告甲○○、戊○○、庚○○於檢察官偵訊及本院歷次審理中供
    承綦詳，足徵被告甲○○與證人丁○○既互不熟識，且當日被告甲○○復為慶生
    會主角，則被告甲○○果不知證人丁○○前去上址八德市城仔後二號究擬處理何
    事，則其豈會輕易離開慶生會場？足見被告甲○○所辯亦難遽加採信，是本件事
    證明確，被告戊○○、甲○○及庚○○三人之犯行均堪認定，應予依法論科。
二、核被告戊○○、甲○○及庚○○三人所為均係犯槍砲彈藥刀械管制條例第七條第
    四項之未經許可持有手槍罪，同條例第十二條第四項之未經許可持有子彈罪及刑
    法第三百零五條之恐嚇危害安全罪，又被告戊○○、甲○○、庚○○及證人丁○○四人，就所犯上開犯行，有共同犯意聯絡及行為分擔，應依刑法第二十八條之
    規定論以共同正犯，再被告戊○○、甲○○及庚○○三人以一行為同時持有手槍
    及子彈，為想像競合犯，應依刑法五十五條之規定，從一重之槍砲彈藥刀械管制
    條例第七條第四項之未經許可持有手槍罪處斷，又被告戊○○、甲○○及庚○○
    三人所犯槍砲彈藥刀械管制條例第七條第四項之未經許可持有手槍罪與刑法第三
    百零五條之恐嚇危害安全罪，有牽連犯裁判上一罪之關係，應依刑法第五十五條
    之規定，從一重之槍砲彈藥刀械管制條例第七條第四項之未經許可持有手槍罪處
    斷，再公訴人固漏未就被告戊○○、甲○○及庚○○三人所犯前開刑法第三百零
    五條之恐嚇危害安全罪犯行據以起訴，惟因此部分與公訴人前開起訴並經本院判
    決有罪部分，有牽連犯裁判上一罪之關係，本院自得併予審理，在此敘明。爰審
    酌被告戊○○、甲○○及庚○○三人之犯罪動機、目的、手段，及其品性、生活
    狀況、智識程度、犯罪所生危害，持有時間、持有手槍、子彈數目及犯罪後猶飾
    詞卸責，犯罪後態度不佳等一切情狀，爰各量處如主文所示之刑，並就併科罰金
    刑部分，分別諭知易服勞役之折算標準，以資懲戒。再被告戊○○、甲○○及庚○○三人，恃強持槍並開槍示威，難謂不具社會危險性，是為強化協助被告戊○○、甲○○及庚○○三人再社會化之功能、以及改善被告三人之潛在危險性，期
    能達成根治犯罪原因，預防犯罪之特別目的，建立保護社會公安之有效性及目的
    性，斟酌被告戊○○、甲○○及庚○○三人所為行為之嚴重性、所表現之危險性
    及對於被告三人未來行為之期待性，本院認宣告強制工作三年，其所採措施與所
    欲達成預防矯治之目的及所需程度，尚符合憲法第二十三條所寄寓之比例原則，
    亦即強制工作作為排除行為人社會危險性之措施，與其所欲防衛之危險程度及所
    預期之預防目的尚難謂有過度恣意之情，爰併依槍砲彈藥刀械管制條例第十九條
    第一項之規定，各宣告強制工作三年，附此敘明。
三、扣案之巴西ＴＡＵＲＵＳ廠製口徑０‧３８吋轉輪手槍乙枝，係屬於違禁物，爰
    依刑法第三十八條第一項第一款之規定宣告沒收，另扣案之三顆子彈，業已試射
    ，爰不另為沒收之諭知，附此敘明
四、至公訴意旨另謂：丁○○向乙○○恫稱，「你做事情不要太過分，不要逼債逼得
    太緊。」，甲○○並將該枝巴西ＴＡＵＲＵＳ廠製口徑０‧３８吋轉輪手槍抵住
    乙○○之頭部（起訴書誤載為腰部），庚○○亦掏槍作勢，戊○○則在旁指揮全
    局，乙○○因而心生畏懼不敢有何動靜，只得應允暫緩還債，因認被告戊○○、
    甲○○及庚○○三人另涉有刑法第三百零四條之強制罪嫌云云。
五、惟按刑法第三百零四條之強制罪，須行為人使人行無義務之事，或妨害人行使權
    利始足當之，亦即須行為人無任何權利或權能，對方亦無義務，而使對方不得不
    為一定之作為、不作為或容忍之行為，或妨害被害人在法律上所得為之一定作為
    或不作為而言，查證人丁○○固有對證人乙○○告稱：「我欠你的錢又不是不還
    你，你為何一直在找我，並在外面講我欠你的錢。」，然衡諸該語句，尚難謂有
    使人行無義務之事，或妨害人行使權利之情，亦即並無制壓使人為特定行為或不
    為特定行為之情，自尚難謂為刑法第三百零四條強制罪之涵攝效力所及，惟因公
    訴人認此部分如果成罪，與公訴人前開起訴並經本院判決有罪部分，有牽連犯裁
    判上一罪之關係，故就此部分爰不另為無罪之諭知，併此敘明。
據上論斷，應依刑事訴訟法第二百九十九條第一項前段，槍砲彈藥刀械管制條例第七
條第四項、第十二條第四項、第十九條第一項，刑法第十一條、第二十八條、第三百
零五條、第五十五條、第四十二條、第三項、第三十八條第一項第一款，罰金罰鍰提
高標準條例第二條，判決如主文。
本案經檢察官何祖舜到庭執行職務。
中      華      民      國    八十九    年      九      月     二十     日
                                臺灣桃園地方法院刑事第五庭
                                      法  官  林信旭
右正本證明與原本無異。
如不服本判決，應於判決送達後十日內，向本院提出上訴狀。
                                      書記官  吳一凡
中      華      民      國    八十九    年      九      月     二十七   日
附錄論罪科刑依據之法條：槍彈彈藥刀械管制條例第七條第四項、第十二條第四項。
槍砲彈藥刀械管制條例第七條：
未經許可，製造、販賣或運輸火砲、肩射武器、機關槍、衝鋒槍、卡柄槍、自動步槍
、普通步槍、馬槍、手槍或各類砲彈炸彈、爆裂物者，處死刑、無期徒刑或七年以上
有期徒刑；處徒刑者，併科新台幣三千萬元以下罰金。
未經許可，轉讓、出租或出借前項所列槍砲、彈藥者，處無期刑或五年以上有期徒刑
，併科新台幣一千萬元以下罰金。
意圖供自己或他人犯罪之用，而犯前二項之罪者，處死刑或無期徒刑；處徒刑者，併
科新台幣五千萬元以下罰金。
未經許可，持有、寄藏或意圖販賣而陳列第一項所列槍砲、彈藥者，處五年以上有期
徒刑，併新新台幣一千萬元以下罰金。
第一項至第三項之未遂犯罰之。
槍砲彈藥刀械管制條例第十二條 ：
未經許可，製造、販賣或運輸子彈者，處一年以上七年以下有期徒刑，併科新台幣五
百萬元以下罰金。
未經許可，轉讓、出租或出借子彈者，處六月以上五年以下有期徒刑，併科新台幣三
百萬元以下罰金。
意圖供自己或他人犯罪之用，而犯前二項之罪者，處三年以上十年以下有期徒刑，併
科新台幣七百萬元以下罰金。
未經許可，持有、寄藏或意圖販賣而陳列子彈者，處五年以下有期徒刑，併科新台幣
三百萬元以下罰金。
第一項至第三項之未遂犯罪之。


司法院資訊處製作；財團法人民間司法改革基金會備份。
